【裁判字號】    98,保險,52
【裁判日期】    990226
【裁判案由】    給付保險金
【裁判全文】
臺灣臺北地方法院民事判決              98年度保險字第52號
原      告  財盟小客車租賃股份有限公司
法定代理人  乙○○
訴訟代理人  己○○
被      告  華南產物保險股份有限公司
法定代理人  戊○○
訴訟代理人  甲○○
上列當事人間給付保險金事件，本院於民國99年2月8日言詞辯論
終結，判決如下：
    主  文
原告之訴及假執行聲請均駁回。
訴訟費用由原告負擔。
    事實及理由
一、原告起訴主張：
（一）原告與訴外人東旭玻璃企業有限公司（下稱東旭公司）於
      民國97年3月12日簽訂車輛租賃契約書，期間自97年3月14
      日起至100年11月13日止，由東旭公司向原告租賃自小客
      車使用，原告於97年3月14日交付廠牌BMW730i、車牌號碼
      5089－LL、車身號碼WBAHL21090DF61665號自用小客車1輛
      （下稱系爭汽車）予東旭公司，原告並就系爭汽車向被告
      投保保險金額為新台幣（下同）328萬元、保險期間自97
      年3月14日起至98年3月14日止之竊盜損失險；嗣後系爭汽
      車於97年9月25日失竊，由訴外人東旭公司之法定代理人
      丁○○向桃園縣政府警察局桃園分局青溪派出所報案，原
      告於97年12月4日向被告提出保險理賠請求，而依據兩造
      間所簽訂之自用汽車保險單條款中汽車竊盜損失保險條款
      第1條規定，被保險汽車因遭受偷竊、搶奪、強盜所致之
      毀損滅失，被告應對原告負損害賠償之責；又兩造間約定
      被保險人即原告之自負額為10％；另依據被告自用汽車保
      險單條款中汽車竊盜損失保險條款第8條規定折舊率及理
      賠率，系爭汽車於97年9月25日失竊，賠償率為85％之相
      關規定；被告應賠付保險金2,509,200元（3,280,000×85
      ％－自負額3,280,000×85％×10％＝2,509,200）及自最
      後賠付日98年1月17日之翌日（即98年1月18日）起至清償
      日止之遲延利息。
（二）被告雖抗辯訴外人東旭公司將系爭汽車交付予訴外人丙○
      ○使用，已符合汽車保險共同條款第10條第1項第5款規定
      之不保事項，又原告應證明系爭汽車失竊之事實等語。惟
      原告與訴外人東旭公司所簽訂之車輛租賃契約書第12條雖
      約定：「承租人不得將系爭車輛轉讓、質押或交予承租人
      無親屬或僱傭等特定關係之人占有」，然縱有違約或損害
      發生，亦屬原告與訴外人東旭公司間之法律關係，與被告
      無涉，況且訴外人丙○○使用系爭汽車，原告公司事前已
      經知悉，並無違反上述約定，因訴外人丙○○為東旭公司
      之股東，東旭公司簽訂車輛租賃契約時即以丙○○為車輛
      使用人，其非被告所言未獲得被保險人（即原告）許可前
      ，便將系爭車輛交由其使用之第三人；另系爭汽車失竊之
      事實，業經東旭公司之法定代理人丁○○向桃園縣政府警
      察局桃園分局青溪派出報案，並經警方核發車輛協尋電腦
      輸入單為證，若被告認為系爭汽車未失竊或訴外人謊報系
      爭車輛失竊，應由被告負舉證責任。
（三）聲明：（1）被告應給付原告2,509,200元及自98年1月18
      日起至清償日止，按年息百分之10計算之利息。（2）訴
      訟費用由被告負擔。（3）願供擔保准為假執行。
二、被告則抗辯：
（一）對於原告主張原告所有系爭汽車出租予訴外人東旭公司，
      原告自97年3月14日起向被告投保1年期竊盜損失保險（保
      單號碼0000000000000號），被保險人為原告，使用人為
      東旭公司之事實不爭執。惟東旭公司之代理人丁○○雖自
      稱97年9月25日晚間11時許系爭車輛於桃園市○○路與中
      山東路口失竊，並於97年12月3日上午10時45分許向桃園
      縣政府警察局桃園分局青溪派出所報案登記在案，然本件
      被告無法理賠之理由如下：
 （1）承租人非車輛真正使用人：
      依據原告與訴外人東旭公司所簽訂車輛租賃契約書第12條
      約定，承租人不得將系爭車輛轉讓、質押或交予承租人無
      親屬或僱傭等特定關係之人占有，惟被告於97年12月4日
      、98年1月6日對東旭公司法定代理人丁○○之調查訪談，
      得知系爭車輛係由訴外人丙○○使用，惟丙○○並非租賃
      約定書所約定之駕駛人，依據調查訪談內容，顯示租賃契
      約承租人已違反善良管理人注意義務保管使用、維護租賃
      車輛，且無法掌握系爭車輛之使用狀態。
 （2）失竊事實待證：
      原告雖提出桃園縣政府警察局桃園分局青溪派出所核發之
      車輛協尋電腦輸入單證明發生竊盜事實，惟該證明單係警
      察機關受理民眾報案之登記，係警察機關依報案人單方面
      之陳述所發給之報案證明文件，縱原告有向警察機關申報
      車輛遭竊之事實，亦不足證明系爭車輛確係遭竊，自應由
      原告負舉證責任，證明主張為真實；況且系爭汽車係由丙
      ○○占有使用，如有失竊事實，何以丙○○未向警方報案
      ，且迄今仍失聯，而未出面說明。
 （3）東旭公司之行為已符合汽車保險共同條款不保事項規定：
      按兩造間所簽訂之汽車保險共同條款第10條不保事項第1
      項第5款規定，未經被保險人許可而駕駛被保險汽車所致
      之毀損滅失，保險人即被告不負賠償之責；本件東旭公司
      法定代理人丁○○在未獲得被保險人即原告之許可下，便
      將系爭汽車交由訴外人丙○○使用，除已違反雙方所簽訂
      之租賃契約外，就保險契約而言，該行為既未經被保險人
      許可，且保險人即被告無法事先評估風險因素，非被告願
      意承擔風險之對象，則丙○○駕駛系爭汽車所致之賠償責
      任或系爭汽車毀損滅失，被告依上述汽車保險共同條款第
      10 條不保事項第1項第5款規定，應不負賠償之責。
（二）聲明：（1）原告之訴駁回。（2）訴訟費用由原告負擔。
      （3）如受不利判決，願供擔保請准宣告免為假執行。
三、兩造不爭執事項：
（一）原告與訴外人東旭公司於97年3月12日簽訂車輛租賃契約
      書，租賃期間自97年3月14日起至100年11月13日止，原告
      於97年3月14日交付廠牌BMW730i、車牌號碼5089－LL、車
      身號碼WBAHL21090DF61665號自用小客車乙輛予東旭公司
      ，原告並就系爭汽車向被告投保保險金額328萬元，期間
      自97年3月14日起至98年3月14日止之竊盜損失險。
（二）東旭公司之法定代理人丁○○自稱於97年9月25日晚間11
      時許系爭汽車於桃園市○○路與中山東路口失竊，嗣於97
      年12月3日上午10時45分許，夥同原告向桃園縣政府警察
      局桃園分局青溪派出所報案登記在案，並經上開派出所發
      給桃園縣政府警察局車輛協尋電腦輸入單。
（三）原告與東旭公司簽訂車輛租賃契約書，第12條第2項約定
      ：「不得將標的車輛轉讓、質押或交與承租人無親屬或僱
      傭等特定關係之人占有」。
（四）兩造所簽訂自用汽車保險單條款中汽車竊盜損失保險條款
      約定，被保險汽車因遭受偷竊、搶奪、強盜所致之毀損滅
      失，被告應對原告負損害賠償之責；兩造間約定被保險人
      即原告之自負額為10％；又依據被告自用汽車保險單條款
      中汽車竊盜損失保險條款第8條規定折舊率及理賠率約定
      ，自保險單生效日至保險事故發生時本保險年度經過月數
      六個月以上未滿七個月者，賠償率為85％。
（五）原告前於98年2月12日以台北57支局第82號存證信函催告
      被告負保險金給付責任，被告則於98年2月18日以（98）
      華車賠字第2號函告知原告因本案無法證明被保險汽車確
      係遭偷竊所致，不合汽車竊盜損失保險之承保範圍，暫礙
      賠付。
四、得心證之理由：
（一）上述不爭執事實，有車輛租賃契約書、分期租車車輛交付
      事項表、汽車保險單、汽車保險費收據、自用汽車保險單
      條款、台北57支局第82號存證信函、被告（98）華車賠字
      第2號函、桃園縣政府警察局車輛協尋電腦輸入單影本各1
      份在卷可據，且上述證據之真正為兩造所不爭執，自可信
      為真實。
（二）按依據被告自用汽車保險單條款中汽車竊盜損失保險條款
      之規定，被保險汽車因遭受竊盜、搶奪、強盜所致之毀損
      滅失，被告對被保險人負賠償之責，有兩造不爭執之自用
      汽車保險單條款可據；查本件原告係主張系爭汽車因遭竊
      而滅失，並據此請求被告應負給付保險金責任，則本件須
      先審酌者，為系爭汽車是否確遭竊而滅失？保險事故是否
      已發生？經查：
 （1）被告主張系爭汽車失竊之事實，固據其提出桃園縣政府警
      察局車輛協尋電腦輸入單為證。然依據本院所函調系爭汽
      車之失竊報案紀錄資料，報案人為丁○○，報案時間為97
      年12月3日，丁○○於報案之調查筆錄中陳述，是丙○○
      於97年9月25日23時許發現停放於桃園縣三民路與中山東
      路口之系爭汽車失竊，系爭汽車是其借予丙○○使用等語
      ，有桃園縣政府警察局桃園分局98年11月17日桃警分刑字
      第0981058807號函及所附桃園分局清溪派出所陳報單、調
      查筆錄在卷可據；是依據上述報案調查筆錄內容，可證訴
      外人丁○○雖曾向桃園縣政府警察局報案系爭汽車失竊，
      但其所陳述失竊之事實，係訴外人丙○○所告知，而非訴
      外人丁○○所經歷之事實。
 （2）證人丁○○於本院審理中到庭證述，證人將系爭汽車借予
      丙○○使用，丙○○說他會負擔租金費用，但丙○○都沒
      有付，後來因原告通知租金未付，證人與丙○○連絡，丙
      ○○才告知系爭汽車不見了，後來丙○○就失聯了，與丙
      ○○聯繫知悉系爭汽車失竊到赴桃園縣政府警察局報案汽
      車失竊，此期間之時間為兩三個月等語（見本院99年2月8
      日言詞辯論筆錄）。依據證人丁○○之上述證述內容，足
      以確認就系爭汽車之失竊過程，證人丁○○係經訴外人丙
      ○○告知，證人向桃園縣政府警察局報案系爭汽車失竊，
      僅是轉述丙○○之陳述，非證人已確認系爭汽車失竊，而
      向警察局為報案之行為。
 （3）又本院審酌，訴外人東旭公司所承租廠牌為BMW730i自小
      客車，屬高價之車種，價值不斐，衡諸一般社會常情，如
      果真遭偷竊，車輛之使用人或所有人，均會盡快向警方報
      案，一則希冀警方協尋，二來如有保險，可向保險公司求
      償，然如上所述，系爭汽車之占有使用人丙○○，竟係在
      訴外人丁○○聯絡告知租金何以未付之際，方告知丁○○
      有關系爭汽車失竊之情況，且於其後失聯迄今，均未出面
      交代系爭汽車之失竊詳情，亦未提供任何資料或物件（如
      鑰匙）供原告、被告或訴外人丁○○等為調查系爭汽車是
      否失竊之事實；故訴外人丙○○向證人丁○○所陳述之系
      爭汽車失竊之情，是否真實，或僅係其推卸給付租金責任
      之謊稱行為，即非無可疑。
 （4）故原告主張系爭汽車因失竊而滅失之事實，僅有證人陳在
      淞之陳述，又丁○○係自訴外人丙○○處聽聞而向警方報
      案，又丙○○之陳述，有上述不合常情之處，難認為係屬
      實情，丁○○自丙○○處之聽聞，未得據為系爭汽車確已
      失竊之事證；故原告據此主張系爭汽車已經失竊而滅失之
      事實，即無所據；而原告主張系爭汽車已經遭竊滅失之情
      ，既未可認為真實，則原告依據兩造間保險契約之法律關
      係，請求被告給付系爭汽車竊盜損失保險之保險金，並無
      理由，應予駁回。
（三）原告請求被告應給付系爭汽車竊盜損失保險之保險金，既
      無理由，而遭本院駁回，則被告另抗辯系爭汽車由訴外人
      丙○○使用，是否違反原告與訴外人東旭公司間之租賃契
      約並符合系爭汽車保險共同條款第10條第1項第5款之不保
      條款之約定，被告無庸理賠等語，即無審酌之必要，在此
      敘明。
五、本件判決基礎已臻明確，兩造其餘攻擊防禦方法及舉證，於
    判決結果無影響，毋庸一一論列，附此敘明。
六、本件原告既受敗訴判決，其假執行之聲請即失所附麗，不應
    准許。
七、結論：原告之訴並無理由，依民事訴訟法第78條，判決如主
    文。
中    華    民    國    99    年    2     月    26    日
                  民事第五庭    法  官  陳杰正
以上正本係照原本作成
如對本判決上訴，須於判決送達後20日內向本院提出上訴狀
中    華    民    國    99    年    2    月    26    日
                                書記官  王怡屏

司法院資訊處製作；財團法人民間司法改革基金會備份。
